臺灣高等法院刑事判決
111年度上易字第701號
上  訴  人  
即  被  告  孫維材

上列上訴人因妨害名譽案件，不服臺灣士林地方法院110年度易
字第376號，中華民國111年3月25日第一審判決（起訴案號：臺
灣士林地方檢察署110年度偵字第5955號），提起上訴，本院判
決如下：
    主  文
上訴駁回。               
    事實及理由
一、經本院審理結果，認第一審以上訴人即被告孫維材犯刑法第
    309條第1項之公然侮辱罪，判處役35日，並諭知易科罰金折
    算之標準為新臺幣1,000元折算1日，認事用法及量刑均無不
    當，應予維持，並引用第一審判決書記載之事實、證據及理
    由（如附件）。
二、被告上訴意旨略以：被告雖出口駡人，但不是針對告訴人危
    巍，是因為被告的手被人關車門2次，夾了被告的手，被告
    當然會駡，且被告並非坐車內，是下車駡云云。
三、經查：
㈠、被告坦承有出言罵「你娘卡好，幹你娘」等語，且依原審勘
    驗結果：「畫面一開始，行車紀錄器駕駛（下稱A，即告訴
    人）前方停有一黑色自小客車（車號000-0000），A 車頭靠
    左往前行駛一段距離，於05秒時停下。於07秒時畫面震動一
    下，畫面中出現一名男子（下稱B，即被告）的聲音，開始
    與A爭吵至19秒，對話如下：B：你娘卡好，幹你娘咧，推我
    門幹什麼？A：你、操，我在騎車你撞我。B：我不是有…等
    一下。A：你這樣違規停車還這麼大聲。B：什麼東西啦。
　　20秒時，後方出現喇叭聲，之後A 就往前繼續行駛，畫面於
    59秒結束。」，有原審勘驗筆錄暨截圖在卷可稽（見原審易
    字卷第55頁、第61頁至第63頁）。而被告於原審亦自承：「
    就是告訴人關我車門兩次，被夾到手會痛，每個人都會罵。
    」等語（見原審易字卷第56頁）。可見被告出言罵「你娘卡
    好，幹你娘」等語確係針對告訴人為之，故被告辯稱其口出
    此言非針對告訴人云云並非可採。
㈡、本案告訴人關被告車門之舉止固然造成被告之不快，惟被告
    既因違規停車在先，即更應自我節制、審慎應對，而非如本
    案係以污辱謾罵之詞回應，且被告行為之地點係在人車往來
    頻繁之馬路上，屬於不特定多數人得以共見共聞之狀態，核
    與「公然」之要件相符。被告公然對告訴人辱罵「你娘卡好
    !幹你娘咧!」等語，考其脈絡成因，僅係被告對告訴人之情
    緒性或人身攻擊之謾罵，自不受憲法言論自由之保障。而被
    告既以上開言詞公然對告訴人表示輕蔑之意，依一般社會通
    念，足以使告訴人感到難堪或不快，而貶損其人格或社會評
    價，自該當公然侮辱罪之構成要件。至被告是在車內或下車
    口出穢言，並無礙於被告本案犯行之成立，故被告此部分所
    辯亦非可採。另被告雖指稱告訴人行為亦有不當，惟告訴人
    行為是否構成犯罪，並不在本院審理範圍，附此敘明。
㈢、被告提起上訴否認犯罪，指摘原審判決不當，無非係對原判
    決已說明事項及屬原審採證認事職權之適法行使，持憑己見
    而為不同之評價，重為爭執，並非可採。被告之上訴為無理
    由，應予駁回。
據上論斷，應依刑事訴訟法第368條、第373條，判決如主文。　
本案經檢察官陳貞卉提起公訴，檢察官林安紜到庭執行職務。
中　　華　　民　　國　　111 　年　　7 　　月　　26　　日
     　　　　　　 刑事第十六庭  審判長法　官  劉嶽承
                                      法　官  古瑞君
                                      法　官  廖紋妤
以上正本證明與原本無異。
不得上訴。 
                                      書記官  江珮菱
中　　華　　民　　國　　111 　年　　7 　　月　　28　　日

附件：
臺灣士林地方法院刑事判決
110年度易字第376號
公　訴　人　臺灣士林地方檢察署檢察官
被　　　告　孫維材　
上列被告因妨害名譽案件，經檢察官提起公訴（110 年度偵字第
5955號），本院判決如下：
    主  文
孫維材犯公然侮辱罪，處拘役叁拾伍日，如易科罰金，以新臺幣
壹仟元折算壹日。
    事  實
一、孫維材於民國110 年2 月9 日下午，將其所駕駛之車牌號碼
    000 －0000號自用小客車，違規停放在位於臺北市大同區市
    民大道1 段之京站停車場入口旁並下車離去，嗣於同日下午
    4 時許，孫維材開啟車門上車欲駕車離去時，適有危巍騎乘
    機車行經該處，認開啟之車門阻擋道路，乃伸手將車門推回
　　，並不慎夾到孫維材之手掌，詎孫維材竟即因而心生不滿，
　　基於公然侮辱之犯意，在上揭不特定人得以共見共聞之地點
　　，自車內朝車外之危巍辱罵「你娘卡好，幹你娘」等語，足
    以貶損危巍之人格及社會評價。
二、案經危巍訴由臺北市政府警察局大同分局報請臺灣士林地方
    檢察署檢察官偵查起訴。
    理  由
壹、程序事項：
    本案所引用之供述及非供述證據，業經本院依法踐行調查證
    據程序，而檢察官、被告亦均不爭執各該證據之證據能力，
    復查無依法應排除其證據能力之情形，是後述所引用證據之
    證據能力均無疑義，合先敘明。
貳、實體事項：
一、被告孫維材固不否認確有於上揭所述時、地，出言辱罵「你
　　娘卡好，幹你娘」等語，惟矢口否認有何公然侮辱之犯行，
    辯稱：其沒有侮辱危巍，其又不認識他，是因為車門被夾了
    二下，其當然會罵云云，經查：
  ㈠被告於110 年2 月9 日下午4 時許，因不滿告訴人危巍將其
    所駕駛車輛之車門推回，即辱罵「你娘卡好，幹你娘」等語
    一節，業據被告供承在卷（見本院易字卷第56頁），並核與
    告訴人分別在警詢、偵查中之證述（見偵字卷第23頁至第24
    頁、第31頁至第32頁）大致相符，復經本院當庭勘驗錄影畫
    面光碟屬實，有本院勘驗筆錄暨截圖在卷可稽（見本院易字
    卷第55頁、第61頁至第63頁），自堪信為真實。
  ㈡被告雖以前揭情詞置辯，惟查：
  ⒈按刑法上所謂「公然」，是指不特定多數人或多數人得以共
    見共聞之狀態，不以實際上已共見或共聞為必要，又此之多
    數人，包括特定之多數人在內。而所謂「侮辱」，係指侮弄
    辱罵，申言之，凡以粗鄙之言語、舉動、文字、圖畫為侮謾
    辱罵，或為其他輕蔑人格之一切行為屬之。又刑法所稱之侮
    辱，係指行為人以抽象言詞或舉動對他人為輕蔑之表示，而
    使人感受難堪或不快，既非指摘或傳述足以抵譭他人社會地
    位之具體事實，亦不以指名道姓或被害人同在現場為必要，
    倘見聞者依據談話當時之客觀情形，得以特定行為人所輕蔑
    謾罵之對象，亦難謂與「侮辱」之要件不符。本案被告向告
　　訴人稱「你娘卡好，幹你娘」之詞，客觀上乃屬負面評價之
　　字眼，有指責、嘲諷、輕視之意，依一般社會通念已足以使
　　告訴人因此感到難堪，並足以貶損告訴人之人格及社會評價
　　，確屬足以貶抑他人名譽之語詞無疑，是被告前揭言論客觀
    上該當公然侮辱之行為，足堪認定。
　⒉次查，本案係被告於開啟車門進入駕駛座之際，告訴人適巧
    騎乘機車行經該處，因認開啟之車門阻擋車道，乃伸手將車
    門推回，而不慎夾到被告之手掌，是縱被告當下不知係何人
    推閉其車門，然被告亦自承係因不滿手掌被夾到，而對推閉
    其車門之人辱罵上開言論（見本院卷第54頁），此與本院勘
    驗結果顯示被告係對告訴人辱罵「你娘卡好，幹你娘咧，推
    我門幹什麼」（見本院卷第55頁）之勘驗結果相符，可見被
    告確係因心生不滿，難以消解情緒，方以上揭詞語對推閉其
    車門之告訴人辱罵，主觀上有侮辱、嘲諷告訴人，使其難堪
    之犯意，且依據對話當時之客觀情形，堪以特定被告所輕蔑
    謾罵之對象為告訴人。　
　⒊再查，本案係因被告違規於路邊停車在先，使告訴人得行駛
    之車道減縮，方造成被告之車門阻擋告訴人行進之情形，則
    被告縱係因告訴人於推回關閉車門時不慎夾到其之手掌，而
    一時氣憤辱罵告訴人，亦僅係其犯罪動機之問題，無礙於公
    然侮辱罪之成立。是被告辯稱其係遭夾到時單純情緒性陳述
    之正常反應，並非意在侮辱云云，即屬事後卸責之詞，要無
    足取。
　⒋被告雖聲請傳喚證人，以證明被告開啟車門時，並未碰觸告
    訴人云云，然無論被告之車門有無碰觸告訴人之身體，均無
    礙於本案被告對告訴人辱罵之事實，是被告此項調查證據之
    聲請，本院認即無必要，附此敘明。
  ㈢綜上所述，被告所辯不足採信，本案事證明確，被告之犯行
    洵堪認定，應予論科。
二、核被告孫維材所為，係犯刑法第309 條第1 項之公然侮辱罪
　　。爰審酌被告未思考係因其違規停車以致阻擋交通在先，竟
    僅因不滿告訴人將車門推回之際夾到其手掌，即公然出言辱
    罵告訴人，所為應予非難，併兼衡被告於犯後仍否認犯行之
    態度、本案所生危害輕重，暨被告高中畢業、已婚有2 名未
    成年子女、目前待業並領取社會補助之智識程度、家庭生活
    及經濟狀況等一切情狀，量處如主文所示之刑，並諭知易科
    罰金之折算標準。
據上論斷，應依刑事訴訟法第299 條第1 項前段，刑法第309 條
第1 項、第41條第1 項前段，刑法施行法第1 條之1 第1 項，判
決如主文。
本案經檢察官陳貞卉提起公訴，檢察官林聰良到庭執行職務。
中    華    民    國    111   年     3    月    25    日
                          刑事第七庭  法  官  蘇昌澤
以上正本證明與原本無異。
如不服本判決應於收受送達後20日內向本院提出上訴書狀，並應
敘述具體理由。其未敘述上訴理由者，應於上訴期間屆滿後20日
內向本院補提理由書（均須按他造當事人之人數附繕本）「切勿
逕送上級法院」。
因疫情而遲誤不變期間，得向法院聲請回復原狀。
                                      書記官  吳佩蓁
中    華    民    國    111   年     3    月    25    日
附錄本案論罪科刑法條：
中華民國刑法第309 條
公然侮辱人者，處拘役或9 千元以下罰金。
以強暴犯前項之罪者，處1 年以下有期徒刑、拘役或1 萬5 千元
以下罰金。